臺灣臺中地方法院刑事判決　　　　　　　　　　　　　九十四年度易字第五八二號
　　公　訴　人　臺灣板橋地方法院檢察署檢察官
　　被　　　告　甲○○
右列被告因恐嚇取財案件，經台灣板橋地方法院檢察署檢察官提起公訴（九十一年度
偵字第一Ｏ八四七號、九十一年度偵字第二二一七四號、九十一年度偵字第二三Ｏ八
九號、九十二年度偵字第六三五號、九十二年度偵字第三二二五號、九十二年度偵字
第四Ｏ八五號、九十二年度偵字第五一六五號），經本院合議庭裁定，由受命法官依
法獨任進行簡式審判程序判決如左：
    主  文
甲○○幫助意圖為自己不法之所有，以恐嚇使人將本人之物交付，未遂，處有期徒刑
月，如易科罰金，以參佰元折算壹日。
    事  實
一、甲○○素行不佳，前曾犯違反票據法多次、侵占等罪（均未構成累犯），詎仍不
    知悔改。甲○○明知一般人收購金融帳戶使用常與財產犯罪密切相關，且取得他
    人存摺之目的在於收取贓物及掩飾犯行不易遭人追查，竟不顧他人所可能遭害之
    危險，為貪圖不法利益，於可預見其所開立之金融機構帳戶提供他人使用，足供
    幫助他人從事恐嚇取財或其他不法之犯行，詎甲○○竟不違背其本意，同時基於
    幫助之犯意，仍應擄車勒贖集團所請，基於幫助擄車勒贖集團從事恐嚇取財犯罪
    之犯意，甲○○因急需還債，乃於民國（下同）九十一年二月二十五日前往第一
    商業銀行北屯分行，親自開設上開帳戶，並於同日下午十五時許在台中市中山公
    園內，將該帳戶之存摺、提款卡、密碼及印章交予綽號「阿龍」之姓名、年籍均
    不詳之年約四十歲之成年男子，用以抵償其之前積欠「阿龍」之三千元欠款（等
    同販售行為）；致使黃俊瑋（黃俊瑋涉嫌竊盜及恐嚇取財部分，另經臺灣板橋地
    方法院檢察署檢察官簽分偵辦）與不詳人士得利用甲○○所開設之上開帳戶供轉
    帳，做為從事恐嚇取財行為之工具。謝其俊（另經判處罪刑在案）於九十一年五
    月二十一日下午十六時許，見乙○○所有車牌號碼為ＣＭ─Ｏ三九二號之自用小
    客車停置台北市○○區○○路三段三一Ｏ巷內實踐國小旁之路邊停車格內，乃與
    黃俊瑋竟共同基於意圖為自己不法所有之犯意聯絡，由黃俊瑋擔任把風工作，並
    由謝其俊持客觀上足以危害人身體、生命安全，並足以作為兇器使用之Ｔ字板手
    、螺絲起子及管鉗各一支，共同竊取該車，並於得手後，將車駛離現場，由謝其
    俊拆解車內音響主機、ＣＤ換片箱及液晶螢幕變賣花用，而以之為常業。嗣黃俊
    瑋與不詳人士復共同基於恐嚇取財之犯意聯絡，於九十一年五月二十二日凌晨零
    時五分許及同日晚上十九時五十五分許，以電話通知乙○○須交付新台幣（下同
    ）三萬元之數額，並將上開指定之金錢匯入第一商業銀行北屯分行（設台中市○
    ○路六九六號）之甲○○前開帳戶（帳號：四Ｚ000000000）內，否則
    要將上開車輛處理掉等語，致使乙○○心生畏懼，於尚未匯款前即報警處理，因
    而未遂。嗣於九十一年十一月二十九日下午二時許，經警監聽並報請簽發拘票前
    往苗栗縣銅鑼鄉忠平村五十一號之三即謝其俊之藏匿住處，逕行拘提謝其俊，當
    場查獲謝其俊、涂成昌在場，並扣得：（１）、如起訴書附表一編號一至四所示
    之鄭淑惠及李祥照所失竊之汽車音響各一台、趙守邦、吳家豪之身分證一張；（
    ２）、如起訴書附表一編號五所示之呂為杰所失竊之車牌號碼為ＥＡ─九七五九
    號之自用小客車一輛（含汽車音響主機、ＣＤ換片箱）；（３）、如起訴書附表
    一編號六所示之張峻榮所失竊之汽車音響主機、ＣＤ換片箱、皮夾一個（內有身
    分證、駕駛執照、行車執照、信用卡二張、金融卡一張）；（４）如起訴書附表
    二贓證物品清單編號一至五十四所示之作案工具及其他物品，而經警循線追查，
    發現上開帳戶之使用人係甲○○，因而查獲。
二、案經台北縣政府警察局、台中縣警察局分別移送臺灣板橋地方法院檢察署檢察官
    偵查，及新竹市警察局第二分局報請台灣新竹地方法院檢察署檢察官呈請台灣高
    等法院檢察署檢察長令轉臺灣板橋地方法院檢察署檢察官偵辦，暨內政部警政署
    刑事警察局及台北市政府警察局文山第一分局報請臺灣板橋地方法院檢察署檢察
    官偵查起訴。
    理  由
一、按除被告所犯為死刑、無期徒刑、最輕本刑為三年以上有期徒刑之罪或高等法院
    管轄第一審案件者外，於前條第一項程序進行中，被告先就被訴事實為有罪之陳
    述時，審判長得告知被告簡式審判程序之旨，並聽取當事人、代理人、辯護人及
    輔佐人之意見後，裁定進行簡式審判程序，刑事訴訟法第二百七十三條之一第一
    項定有明文。本件被告所犯係死刑、無期徒刑、最輕本刑為三年以上有期徒刑以
    外之罪，其於準備程序中就被訴事實為有罪之陳述，且經審判長告知被告簡式審
    判程序之旨，並聽取公訴人及被告之意見後，本院合議庭認為適宜而裁定由受命
    法官獨任進行簡式審判程序，合先敘明。
二、訊據被告甲○○對於右揭事實坦承不諱，核與同案被告謝其俊供述及被害人乙○
    ○所指述之情節相符，並有被告甲○○於上開銀行申請開戶之第一商業銀行北屯
    分行之申請人資料及印鑑卡各一份（附於臺灣板橋地方法院檢察署九十一年度他
    字第三Ｏ四九號偵卷內）、前開帳戶之存款明細分類帳等在卷足資佐證。且衡諸
    ：（１）、銀行開設帳戶，請領存摺、提款卡之事，係針對個人身分之社會信用
    而予資金流通，具有強烈之屬人性，且今日一般人至金融機關如銀行、郵局等開
    設帳戶並非難事，苟非供洗錢或犯罪等不法目的，依一般社會經驗法則判斷，實
    無必要隱匿自己名義帳戶而以一個帳戶三千元之代價購買他人帳戶使用；（２）
    、被告甲○○與素不相識之「阿龍」聯絡提供帳戶事宜，衡之常情，如此悖離常
    態之交易行為，被告係成年且智力正常之人，當可預見購買帳戶之人係欲供做非
    法使用，此當為被告所預見；（３）、且近來詐欺集團詐取財物、竊車恐嚇取財
    及利用「刮刮樂」等名義詐欺取財之犯罪類型層出不窮，該等犯罪，多數均係利
    用他人帳戶作為恐嚇取財或詐欺所得財物之出入帳戶，並經媒體廣為披載，被告
    縱使並不確知所為詐取財物之對象為何，亦無法確知如何詐欺取財之具體內容，
    惟對前開之帳戶，將遭人作為詐欺取財犯行所得財物匯入及提領之工具使用，應
    足以有概括之認識，且可預見其發生；（４）、至報稅、買賣股票等用途者所需
    要的是人頭，與存摺、提款卡多無直接關係，此為眾所周知之事，被告應亦無例
    外。是本件被告將前揭存摺、提款卡、密碼、印章提供予他人使用，既未能供明
    有何正當之理由，其等應可預見前揭存摺、提款卡、密碼、印章將遭利用作為財
    產上犯罪之工具無疑，被告甲○○自白，核與事實相符。至被告甲○○出售前揭
    存摺、提款卡、密碼、印章，既非恐嚇取財罪構成要件之行為，且查無任何證據
    足資證明被告與前揭購買之集團男子間有何恐嚇取財之犯意聯絡，足認被告應僅
    係幫助行為（參臺灣高等法院臺中分院九十一年度上易字第一七一五號刑事判決
    ）。是本件事證至臻明確，被告甲○○犯行洵堪認定。
三、查前揭恐嚇取財集團成員，基於為自己不法所有之犯意，以前揭恐嚇之方式，使
    被害人乙○○心生畏懼，於尚未匯款前即報警處理，因而未遂，其等所為，係觸
    犯刑法第三百四十六條第三項、第一項之恐嚇取財未遂罪。按刑法上之幫助犯，
    係指以幫助之意思，對於正犯資以助力，而未參與實施犯罪之行為，且幫助犯之
    幫助行為，對於正犯之犯罪實施，僅須具有助成或促成之作用為已足，不以具體
    之有效性為要件。本件被告甲○○將存摺、提款卡、密碼及印章出售予前揭恐嚇
    取財集團供恐嚇取財使用，其本身並未參與恐嚇取財之犯罪行為，顯係以幫助之
    意思，參與恐嚇取財構成要件以外之行為，為幫助犯，核其所為，係犯刑法第三
    十條第一項前段、第三百四十六條第三項、第一項之幫助恐嚇取財未遂罪。被告
    幫助他人犯恐嚇取財罪，為從犯，應依刑法第三十條第二項之規定減輕其刑。黃
    俊瑋與不詳人士已著手於犯罪行為之實行而不遂，為未遂犯，依刑法第二十六條
    前段規定遞予減輕其刑。爰審酌被告甲○○犯罪之動機係因貪圖小利，擅自出售
    帳戶供他人非法使用，助長社會犯罪風氣，且可能導致追緝犯罪之困難，讓真正
    犯罪者逍遙法外，惟念及被告本身並未實際參與本件恐嚇取財之犯行，責難性較
    小，且其犯罪所獲不多、犯罪目的、手段、被告品行不佳，詳如前述，此有台灣
    台中地方法院檢察署刑案資料查註紀錄表一份在卷可按、所生危害及犯罪後坦認
    罪愆，頗具悔意，然犯罪後迄今仍未與被害人達成民事和解等一切情狀，量處如
    主文所示之刑，並諭知易科罰金之折算標準，以資懲儆。
據上論斷，應依刑事訴訟法第二百九十九條第一項前段、第二百七十三條之一第一項
、刑法第三十條第一項前段、第三百四十六條第三項、第一項、第三十條第二項、第
二十六條前段、第四十一條第一項前段、罰金罰鍰提高標準條例第一條前段、第二條
，判決如主文。
中      華      民      國    九十四    年      五      月    二十四    日
                                        臺灣臺中地方法院刑事第八庭
                                                法  官  洪  俊  誠
右正本證明與原本無異。
如不服本判決，應於判決送達後十日內向本院提出上訴狀，上訴於臺灣高等法院臺中
分院(須附繕本)。
                                                書記官  蕭  榮  峰
中      華      民      國    九十四    年      五      月    二十四    日
附錄論罪科刑實體法條文：
刑法第三百四十六條：
意圖為自己或第三人不法之所有，以恐嚇使人將本人或第三人之物交付者，處六月以
上五年以下有期徒刑，得併科一千元以下罰金。
（罰金部份業經提高十倍為一萬元）
以前項方法得財產上不法之利益，或使第三人得之者，亦同。
前二項之未遂犯罰之。
刑法第三十條：
幫助他人犯罪者，為從犯。雖他人不知幫助知情者，亦同。
從犯之處罰，得按正犯之行減輕之。
